臺灣苗栗地方法院民事判決　　　　　　100年度苗簡字第328號
原　　　告　台北富邦商業銀行股份有限公司
法定代理人　韓蔚廷
訴訟代理人　賴朝慶
被　　　告　饒穩奇即饒鈞貽之.
上列當事人間請求清償借款事件，本院於100年9月2日言詞辯論
終結，判決如下：
    主      文
被告應於繼承其被繼承人饒鈞怡之遺產範圍內給付原告新臺幣壹
拾陸萬零捌佰陸拾伍元，及自民國九十六年七月一日起，按年息
百分之三點八計算之利息，暨自九十七年一月三十一日起至清償
日止，逾期在六個月以內者，按上開利率百分之十，逾期超過六
個月以上者，按上開利率百分之二十計算之違約金。
訴訟費用新臺幣壹仟柒佰柒拾元(已由原告預納)由被告於繼承其
被繼承人饒鈞怡之遺產範圍內負擔。
本判決第一項得假執行，但被告如以如主文第一項所示之本金為
原告預供擔保後，得免為假執行。
    事實及理由
一、原告主張：
(一)、告起訴主張：訴外人饒鈞貽於民國（下同）92年至95年時，
    邀同訴外人邱虹蕙為連帶保證人與原告貸借「高級中等以上
    學校學生就學貸款」6 筆，共計借款新臺幣（下同）16萬元
    865 元，上開6 筆借款利息按中華郵政股份有限公司一年期
    定儲金機動利率加碼年息1.4%計算。利息於借款人本階段學
    業（即高中、高職、專校、大學或研究所等各階段）完成後
    滿一年之日以前之利息由政府編列預算負擔，其後由借款人
    自行負擔，併同本金繳付。倘借款人遲延繳付本息時，除應
    自遲延日起按本借款原訂利率計付遲延利息外，對應付未付
    本息並得自應還款日起，其逾期6 個月以內者按原訂利率百
    分之10，逾期6 個月以上者，按原訂利率百分之20加計違約
    金（借據第三條）。如有停止或遲延履行或一部債務本金時
    ，即喪失分期償還之權利，借款人願立即將尚欠應還款項全
    數還清。查訴外人饒鈞貽於民國95年6 月畢業，依約前開六
    筆借款應自民國96年7 月1 日起，依上述約定攤還本息。惟
    訴外人饒鈞貽竟違約未為給付，依約即喪失期限利益，原告
    自得請求一次給付尚欠之本金160,865 元及利息、違約金。
    查訴外人饒鈞貽於95年10月29日死亡，而被告為其法定繼承
    人，未拋棄繼承或限定繼承，自應對被繼承人饒鈞貽之債務
    為連帶給付。爰依消費借貸契約及繼承之法律關係，請求被
    告清償等語。
(二)、聲明：
１、被告應於繼承人饒鈞怡之遺產範圍內給付原告160,865 元，
    及自民國96年7 月1 日起清償日止，按年息百分之3.8 計算
    之利息，暨自97年1 月31日起至清償日止，逾期在6 個月以
    內者，按上開利率百分之10，逾期超過6 個月以上者，按上
    開利率百分之20計算之違約金。
２、訴訟費用由被告負擔。
二、被告則以：訴外人饒鈞貽為被告之女，其財產總數被告並不
    清楚，因前妻扶養訴外人饒鈞貽，被告僅從其一筆學生保險
    之遺產中取得20萬元，又被告現經濟狀況不佳，無資力清償
    。
三、兩造不爭執之事項：原告提出之各項書證形式上係屬真正。
四、法院之判斷：
(一)、原告前開主張，業據其提出與所述相符之放款借據、就學貸
    款申請撥款通知書、就學貸款放出查詢單、被告戶籍謄本、
    就學貸款利率資料表、本院99年8 月3 日苗院源家字第2098
    5 號函、被繼承人吳秀玉繼承系統表、除戶謄本等件為證，
    而被告既未到場爭執，復未提出書狀作任何聲明或陳述，自
    堪信原告之主張為真實。
(二)、按消費借貸者，謂當事人一方移轉金錢或其他代替物之所有
    權於他方，而約定他方以種類、品質、數量相同之物返還之
    契約，民法第474 條第1 項定有明文；連帶債務之債權人，
    得對於債務人中之一人，或數人，或其全體，同時或先後請
    求全部或一部之給付，民法第474 條第1 項及第273 條第1
    項分別定有明文。次按繼承人自繼承開始時，除本法另有規
    定外，承受被繼承人財產上之一切權利、義務；惟繼承人對
    於被繼承人之債務，以因繼承所得遺產為限，負連帶責任，
    民法第1148條第1 項本文、第1153條第1 項分別規定明確。
    經查，被告饒為系爭債務之繼承人，而被告自95年10月29日
    起繼承訴外人饒鈞貽財產上一切權利、義務。又被告雖以無
    資力償還原告等語，資以抗辯，惟本件債務係屬以本國通用
    貨幣給付之金錢之債，無給付不能可言，是被告以無資力清
    償為抗辯事由，自非可採。從而，依前揭規定與說明，被告
    就系爭債務應於被繼承人饒鈞貽所得遺產為限，對原告負清
    償責任。從而，原告本於消費借貸契約、繼承之法律關係，
    請求被告連帶給付如主文第1 項所示之本金、利息及違約金
    ，為有理由，應予准許。
(三)、本判決如主文第一項所命之給付，係就民事訴訟法第427 條
    第1 項至第4 項訴訟適用簡易程序所為被告敗訴之判決，應
    依職權宣告假執行。又核本件有准被告預供擔保免為假執行
    之必要，爰依民事訴訟法第392 條第2 項規定，由本院以職
    權宣告被告預供相當之擔保而免為假執行。
(四)、訴訟費用負擔之依據：民事訴訟法第78條。
中    華    民    國  100     年    9     月    16    日
                  苗栗簡易庭  法  官  羅  永  安
以上正本係照原本作成。
如對本判決上訴，須於判決送達後20日內向本院提出上訴狀。如
委任律師提起上訴者，應一併繳納上訴審裁判費。
中    華    民    國  100     年    9     月    16    日
                              書記官  張  哲  豪